【裁判字號】    89,訴,245
【裁判日期】    891128
【裁判案由】    殺人未遂
【裁判全文】
臺灣臺東地方法院刑事判決                          八十九年度訴字第二四五號
    公  訴  人  臺灣台東地方法院檢察署檢察官
    被      告  乙○○
    指定辯護人  本院公設辯護人  甲○○
右列被告因殺人未遂案件，經檢察官提起公訴（八十九年度偵字第一六七一號），本
決如左：
    主  文
乙○○傷害人之身體，累犯，處有期徒刑壹年陸月。
    事  實
一乙○○曾於民國八十二年間因違反麻醉藥品管理條例等案件，分別經本院判處有期
  徒刑六月與五年四月確定，經接續執行於八十八年四月二十六日執行完畢。仍不思
  悔改。於八十九年八月二十六日晚上九時許，在台東縣台東市○○街六十七號住處
  內，向其胞弟丙○○借用行動電話未果，又因前已多次借用未果，乃憤向丙○○揚
  言「不借我就砍死你」等語。並至廚房取家中之菜刀一把，趁丙○○看電視之際，
  朝丙○○之左上肩猛砍一刀，致左上臂深部撕裂傷10χ3χ2.5公分。丙○○遭砍後
  即奪門而逃，經其胞兄胡修德送醫治療。隨後經警據報趕至現場逮捕乙○○，並扣
  得菜刀壹把。
二案經丙○○訴由台東縣警察局台東分局報告台灣台東地方法院檢察署檢察官偵查起
  訴。
    理  由
一訊據被告乙○○對於右揭傷害之犯罪事實供承不諱。核與被害害人丙○○於警訊時
  與偵審中之指訴情節相符。並有扣案之菜刀一把與驗傷診斷書一紙附卷足憑。被告
  傷害犯行，事證明確，犯行足以認定。
二被告所犯的罪名為，刑法第二百七十七條第一項之傷害罪。公訴意旨認被告所犯係
  刑法第二百七十一條第二項、第一項之殺人未遂罪，本院審酌下列事由認被告並無
  殺人之故意：
  (一)按殺人罪之成立，須於實施加害行為時，即有使人喪失生命之故意，始足當之；
    而此一主觀之要件，既關係罪責之成立與否，自應憑證據予以證明，且不容有合
    理性懷疑之存在。又刑法上殺人與傷害之區別，本視加害人有無殺人之犯意為斷
    ，被害人所受傷害之程度及部位，固不能據為認定有無殺人犯意之唯一標準，但
    被害人所受傷害之程度、部位，及加害人之下手情形如何，於審究犯意方面，仍
    不失為重要參考資料。
  (二)而本件被告係被害人之胞兄，平日仍一起工作，雖偶有爭吵，但無足以產生殺人
    動機之深仇大恨。此次被告行兇應係借用行動電話未果一時氣憤。亦應無殺人之
    犯意等情。已據被害人丙○○到庭陳明。
  (三)被告於本件所用之兇器係臨時取自其一家中平日使用之菜刀，尚非刻意準備，且
    依診斷證明書所示被害人係受左上臂深部撕裂傷10χ3χ2.5公分。依此判斷，被
    告所殺害之部位並非足以立即致命之頭胸等部位，其砍傷之舉應認僅在恫嚇警告
    。尚非蓄意殺人，否則，以被害人所稱伊當時係坐著看電視，被告應足以輕意砍
    殺致命之身體要害。但被告選則臂部，顯非欲致被害人於死。
  (五)綜上所述，綜合考量被告之犯罪動機、被害人所受傷勢與被告下手時所存在之客
    觀事實等各項情狀，既均不足以認定被告係以殺害之意思而為上開行為，依照首
    段的說明，自難遽以殺人未遂之罪名加以規範，被告辯稱他並無殺害人丙○○之
    動機與故意，應值採信，從而公訴意旨認被告上開所為係犯殺人未遂罪名，容有
    未洽，但其基本事實同一，本院自應予審理，並變更其起訴法條。被告於八十八
    年四月間受有期徒刑之執行完畢, 有台灣台東地方法院檢察署刑案資料查註紀錄
    表附卷足憑, 於五年內再犯有期徒刑以上之罪, 應論以累犯, 並加重其刑二分之
    一。爰審酌被告不念手足之情，意為小可動刀，出手兇狠與犯罪之動機、目的、
    手段，犯罪時所受之刺激及其品性、生活狀況、智識程度、犯罪所生之損害，及
    犯罪後態度等一切情狀，量處如主文所示之刑，並諭知易科罰金之折算標準以為
    懲處。扣案之菜刀壹把非被告所有，平日供其家中作菜之用，非專供犯罪之用。
    不宜宣告沒收，併此敘明。
據上論斷，應依刑事訴訟法第二百九十九條第一項前段、第三百條，刑法第二百七十
七條第一項、第四十七條，罰金罰鍰提高標準條例第一條前段，判決如主文。
中      華     民       國    八十九       年  十一    月      二十八  日
                                    台灣台東地方法院刑事庭
                                        法  官  朱中和
右正本證明與原本無異。
如不服本判決，應於判決送達後十日內向本院提出上訴狀。（須附繕本）
「切勿逕送上級法院」
                                        書記官  王敏玉
中      華      民      國    八十九    年      十二    月       七     日
附錄
刑法第二百七十七條第一項
傷害人之身體或健康者，處三年以下有期徒刑，拘役或一千元以下罰金。


司法院資訊處製作；財團法人民間司法改革基金會備份。
